臺灣高雄地方法院刑事判決　　　　　　 100年度易字第1155號
公　訴　人　臺灣高雄地方法院檢察署檢察官
被　　　告　林清文
上列被告因傷害案件，經檢察官提起公訴（100年度偵字第11930
號），本院判決如下：
    主  文
林清文犯傷害罪，處拘役拾日，如易科罰金，以新臺幣壹仟元
折算壹日。
    事  實
一、林清文與李芠芳係朋友關係，於民國100 年3 月14日晚上11
    時許，林清文以談論事情為由，電話邀約李芠芳在高雄市仁
    武區亞洲渡假村社區後門見面，俟李芠芳依約前往該處並坐
    上林清文所駕駛車牌號碼ZW-3239 號自小客車後，該車駛至
    高雄市○○區○○路與澄仁路口處時，雙方因故而起爭執，
    詎李芠芳欲離開該車之際，林清文可預見以腕力用力拉扯人
    之身體可能產生致人受傷之結果，竟基於縱使李芠芳受傷亦
    無違背其本意之不確定故意，以腕力拉扯李芠芳之手，隨後
    李芠芳下車並報警處理，林清文仍追上前去，持續以腕力拉
    扯李芠芳雙手；嗣經警據報到場制止並代叫計程車後，李芠
    芳始搭乘計程車離開現場，而林清文上開行為致李芠芳受有
    右手挫瘀傷之傷害。
二、案經李芠芳訴請高雄市政府警察局仁武分局報請臺灣高雄地
    方法院檢察署檢察官偵查後起訴。
    理  由
壹、證據能力部分：
一、按被告以外之人於審判外之言詞或書面陳述，除法律有規定
    者外，不得作為證據，刑事訴訟法第159 條第1 項定有明文
    。查本案告訴人李芠芳於警詢之指述，係屬被告以外之人於
    審判外之言詞陳述，性質上屬於傳聞證據，被告林清文既於
    本院行準備程序時否認其證據能力，且無同法第159 條之3
    所規定之情事，是依前揭法條意旨，自不具證據能力。惟被
    告以外之人於審判外之陳述，雖不得以之直接作為認定犯罪
    事實與否之證據，但非不得作為彈劾證據，用來爭執被告、
    證人之證明力（最高法院96年度臺上字第1497號判決意旨參
    照）。
二、次按刑事訴訟法第158 條之3 規定：「證人、鑑定人依法應
    具結而未具結者，其證言或鑑定意見，不得作為證據。」所
    謂「依法應具結而未具結者」，係指檢察官依刑事訴訟法第
    175 條之規定，以證人身分傳喚被告以外之人到庭作證，或
    雖非以證人身分傳喚到庭，而於訊問調查過程中，轉換為證
    人身分為調查時，此時其供述之身分為證人，則檢察官自應
    依本法第186 條有關具結之規定，命證人供前或供後具結，
    其陳述始符合第158 條之3 之規定，而有證據能力，然若檢
    察官非以證人身分傳喚而以告訴人身分傳喚到庭為訊問時，
    其身分既非證人，即與「依法應具結」之要件不合，縱未命
    其具結，純屬檢察官調查證據職權之適法行使，當無違法可
    言，惟而不論係本案或他案在檢察官面前作成未經具結之陳
    述筆錄，係屬被告以外之人於偵查中向檢察官所為之陳述，
    本質上屬於傳聞證據，基於保障被告在憲法上之基本訴訟權
    ，除該被告以外之人死亡、身心障礙致記憶喪失或無法陳述
    、滯留國外或所在不明而無法傳喚或傳喚不到、或到庭後拒
    絕陳述等情形外，如已經法院傳喚到庭具結而為陳述，並經
    被告之反對詰問，前揭非以證人身分而在檢察官面前未經具
    結之陳述筆錄，除顯有不可信之情況者外，依刑事訴訟法第
    159 條之1 第2 項，仍非不得為證據。本件告訴人李芠芳於
    偵查中之指述，雖非以證人身分具結證述，然檢察官既係以
    告訴人身分傳喚，縱未命其具結，亦屬檢察官職權行使，而
    被告並未說明上開陳述有何顯不可信之情況，且李芠芳亦於
    本院審理時經傳喚到庭具結證述，已賦予被告反對詰問權，
    依上所述，仍具證據能力。
三、再按被告以外之人於審判外之陳述，雖不符前4 條之規定，
    而經當事人於審判程序同意作為證據，法院審酌該言詞陳述
    或書面陳述作成時之情況，認為適當者，亦得為證據；當事
    人、代理人或辯護人於法院調查證據時，知有第159 條第1
    項不得為證據之情形，而未於言詞辯論終結前聲明異議者，
    視為有前項之同意，刑事訴訟法第159 條之5 亦有明文。本
    件以下所引用之各項供述證據，除前開所述部分外，因檢察
    官、被告均未於言詞辯論終結前聲明異議，本院審酌前開證
    據作成或取得時之狀況，並無違法或不當情事，復經本院於
    審判期日依法進行調查、辯論，應均具證據能力，合先敘明
    。
貳、實體部分：
一、訊據被告固坦承有於前揭時地邀約李芠芳並與其見面之事實
    ，惟矢口否認有何傷害之犯行，辯稱：伊與李芠芳沒有糾紛
    ，且伊沒有打李芠芳，也沒有拉扯她云云。經查：
  (一)上開犯罪事實，業據證人即告訴人李芠芳於偵查中稱：與被
    告是朋友，於100 年3 月14日晚上11時許，被告打電話給我
    說要談事情，我們約在高雄市仁武區的亞洲渡假村社區後門
    見面，被告開車過來並要我上車，我上車後被告用手大力抓
    住我的雙手，我就趕快下車，被告又開著車追我，我就跑到
    路邊報警，報完警後與被告在路邊爭執，沒多久後，警察就
    來了等語（見偵卷第6 頁至第7 頁），又於本院審理時具結
    證述：與被告一開始認識時是朋友，於100 年3 月14日晚上
    11時許，被告打電話約我談事情，我在高雄市仁武區亞洲渡
    假村社區管理室上車，上車後車子直接開到澄觀路國道10號
    公路下面，我們兩人有衝突，我要下車，但被告不讓我下車
    ，把我的手拉傷，後來我下車後，被告還追我一直跑要拉我
    ，我才打110 報警，之後警察幫我叫計程車讓我離開等語綦
    詳（見本院易字卷第40頁至第41頁），核與證人即當日到場
    處理之警員陶俊哲於本院審理時到庭具結證稱：當時我負責
    巡邏勤務，接獲通報之後前往澄觀路與澄仁路口處理，到達
    現場後，看到一男一女在路上爭執，我們下車問什麼事情，
    女方說她要回家，男方不讓她回家，男方應該有拉女方的手
    ，我們就制止男方抓女方，我們問他們二人是什麼關係，他
    們說是男女朋友關係，我說這樣不能不讓她走，後來我們幫
    她代叫了計程車讓她回去等語相符（見本院易字卷第23  頁
    至第25頁），復有高雄市大寮區大慶診所之診斷證明書附卷
    可稽（見警卷第7 頁），是上開事實應堪認定。而被告為一
    成年男子，案發當時又與告訴人李芠芳發生爭執而處於情緒
    激動之情境，拉扯李芠芳所使之力道必非輕微，且李芠芳當
    時亦執意離去，在其往不同方向移動、被告又以相當之力道
    拉扯等情形以觀，足認被告於拉扯李芠芳之際，應得以預見
    可能造成李芠芳受傷之結果，仍基於縱李芠芳受傷亦無違背
    其本意之不確定故意而為之，至為灼然。
  (二)被告雖辯稱未與李芠芳發生爭吵，亦未拉扯或傷害李芠芳云
    云。惟上開犯罪事實業據證人李芠芳、陶俊哲證述明確，已
    如前述，且證人陶俊哲與被告素不相識，並無仇隙，又係依
    法執行公務之警員，本身受有行政懲處責任之監督，而其到
    庭具結作證，更係以刑事責任擔保其證言之真實性，應無甘
    冒自身觸犯偽證罪之風險而栽贓之理；況若如被告所述當日
    與李芠芳見面過程均甚平和，李芠芳又何需報警處理？顯見
    被告上開辯稱為事後卸責之詞，不可採信。
  (三)至檢察官起訴意旨認被告係基於直接故意而為上述傷害犯行
    云云。惟觀之證人李芠芳上開證述可知，當時係因李芠芳欲
    離去，被告始為拉扯，致其受有前揭傷害，若被告係基於直
    接故意而為之，大可以程度更強之直接強制力傷害李芠芳，
    況就直接故意之主觀犯意部分，除李芠芳之證述外，並無其
    他積極證據足資證明，是此部分應認被告係基於縱使李芠芳
    受傷亦無違背其本意之不確定故意而犯之，檢察官起訴意旨
    就此部分恐有誤會。
  (四)綜上所述，應堪認定被告係基於縱然傷害李芠芳亦無違背其
    本意之不確定故意而傷害李芠芳，本件被告傷害犯行洵堪認
    定，事證明確，應依法論科。
二、核被告所為，係犯刑法第277 條第1 項之傷害罪。爰審酌被
    告僅因爭執即傷害李芠芳，實非可取，且犯後態度亦難認良
    好，惟念及其除本案外，並無其他刑事犯罪前科紀錄，暨其
    手段僅係以腕力拉扯，並非直接毆打，及告訴人僅受右手挫
    瘀傷，傷勢尚輕微等一切情狀，量處如主文所示之刑，並諭
    知易科罰金之折算標準，以資懲儆。
據上論斷，應依刑事訴訟法第299 條第1 項前段，刑法第277 條
第1 項、第41條第1 項前段，刑法施行法第1 條之1 ，判決如主
文。
本案經檢察官吳書怡到庭執行職務。
中    華    民    國   100    年    12    月    28    日
                  刑事第九庭    審判長法  官  鄭詠仁
                                      法  官  王麗芳
                                      法  官  王宗羿
以上正本係照原本作成。
如不服本判決應於收受本判決後10日內向本院提出上訴書狀，並
應敘述具體理由，如未敘述上訴理由者，應於上訴期間屆滿後20
日內補提理由書狀於本院（均須按他造當事人之人數附繕本）「
切勿逕送上級法院」。
中    華    民    國   100    年    12    月    28    日
                                書記官  王淑娟
附錄論罪科刑法條
中華民國刑法第277條
傷害人之身體或健康者，處3 年以下有期徒刑、拘役或1 千元以
下罰金。
犯前項之罪因而致人於死者，處無期徒刑或7 年以上有期徒刑；
致重傷者，處3 年以上10年以下有期徒刑。